【裁判字號】    98,交聲,6
【裁判日期】    981026
【裁判案由】    交管條例聲異
【裁判全文】
臺灣板橋地方法院交通事件裁定           98年度交聲字第6號
原處分機關  交通部公路總局臺北區監理所板橋監理站
異  議  人
即受處分人  甲○○
上列異議人即受處分人因違反道路交通管理處罰條例案件，不服
交通部公路總局臺北區監理所板橋監理站於民國97年12月22日所
為處分（原處分案號：板監裁字裁41-C00000000號），聲明異議
，本院裁定如下：
    主  文
原處分撤銷。
甲○○不罰。
    理  由
一、原處分意旨略以：本件異議人即受處分人甲○○於民國97年
    10月24日1 時17分許，騎乘車牌號碼F7G-378 號重型機車，
    行經臺北縣土城市○○路與延壽路口，因「汽車駕駛人行經
    有燈光號誌管制之交岔路口闖紅燈（往三峽方向紅燈直行）
    」之違規行為，經臺北縣政府警察局土城分局交通分隊警員
    以北縣警交字第C00000000 號舉發違反道路交通管理事件通
    知單當場製單舉發，嗣異議人於舉發通知單上所載應到案日
    期前向原處分機關提出申訴，經原處分機關函請原舉發單位
    調查結果，仍認異議人有上開違規行為，原處分機關乃以異
    議人有「駕車行經有燈光號誌管制之交岔路口闖紅燈」之違
    規，依道路交通管理處罰條例第53條第1 項規定，裁處異議
    人罰鍰新臺幣（下同）1,800 元，並依第63條第1 項第3 款
    記違規點數3 點等語。
二、聲明異議意旨略以：伊於上開時間，騎乘車牌號碼F7G-378
    號重型機車，行駛於臺北縣土城市○○路3 段與延壽路路口
    往三峽的方向，於金城路3 段與延和路口處之機車停等區停
    等紅燈時，遭兩名駕駛巡邏車之警員攔下，以伊行經於土城
    市○○路○ 段與延壽路口闖紅燈為由製單舉發。警員對伊強
    調其等在對向車道停等紅燈之際，伊行駛方向車道之交通號
    誌亦應為紅燈狀態，見伊竟往前直行，而以此認定伊有闖紅
    燈之違規情事，然金城路該路段交岔口往三峽方向有秒差，
    警員行駛方向固為紅燈，但伊行駛方向仍為綠燈，故警員就
    伊有闖紅燈之違規情事應屬誤認。又依申訴之函覆內容，卻
    另以警員發現伊係於延壽街號誌為綠燈為由，仍認伊穿越該
    路口有闖紅燈情事，惟以警車停等紅燈之處，恐難見對向延
    壽街號誌為何，故伊對原處分不服，爰依法聲明異議，請求
    撤銷原處分等語。
三、按認定犯罪事實所憑之證據，雖不以直接證據為限，間接證
    據亦包括在內，然而無論直接證據或間接證據，其得為訴訟
    上之證明者，須於通常一般之人均不致有所懷疑，而得確信
    其為真實之程度者，始得據為有罪之認定，倘其證明尚未達
    到此一程度，而有合理之懷疑存在，而無從使事實審法院得
    有罪之確信時，即應由法院為諭知被告無罪之判決（最高法
    院76年度台上字第4986號判例參照）。而法院受理交通事件
    ，準用刑事訴訟法之規定，道路交通管理處罰條例第89條前
    段定有明文。是以上開判例於法院審理違反道路交通管理處
    罰條例案件時，亦有適用餘地，從而，法院於審理違反道路
    交通管理處罰條例案件，如就原處分機關所認定之違規之事
    實仍有合理之懷疑，因而無法確信受處分人確有該當於道路
    交通管理處罰條例各該處罰條文之構成要件事實時，即應依
    訴訟法上待證事實「倘有懷疑，則從被告之利益作解釋」之
    證據法則，作對受處分人有利之認定。
四、經查：
  (一)異議人即受處分人甲○○於97年10月24日1 時17分許，騎乘
    車牌號碼F7G-378 號重型機車，在臺北縣土城市○○路3 段
    與延壽路口，經臺北縣政府警察局土城分局交通分隊警員認
    有駕車行經有燈光號誌管制之交岔路口闖紅燈之交通違規情
    事，而予以攔停舉發，嗣經原處分機關即交通部公路總局臺
    北區監理所板橋監理站，依道路交通管理處罰條例第53條第
    1 項及依同條例第63條規定裁處異議人罰鍰1,800 元，並記
    違規點數3 點等情，有卷附臺北縣政府警察局舉發違反道路
    交通管理事件通知單、交通部公路總局臺北區監理所板橋監
    理站於97年12月22日以板監裁字裁41-C00000000號裁決書各
    1 份附卷可稽（見本院卷第8 、9 頁），此部分事實，堪以
    認定。
  (二)按系爭違規路段即臺北縣土城市○○路與延壽路╱延吉街交
    岔路口，其燈光號誌預設時制均採「遲閉三時相」運作，該
    路口第一時相為金城路雙向直行，第二時相為金城路往三峽
    方向單向直行及左轉延吉街，第三時相為延壽路╱延吉街雙
    向直行，而於異議人遭警員攔停舉發之時段，該路口之號誌
    運作係為金城路往三峽方向有遲閉綠燈20秒，往中和方向紅
    燈停止後，往三峽方向仍可通行20秒等情，有臺北縣政府交
    通局98年5 月22日北交工字第0980408420號函附系爭路段之
    交通號誌運作時制計畫表、本院公務電話紀錄各1 紙、異議
    人提出之路口現場照片7 幀在卷可稽。是以，金城路於延壽
    路╱延吉街之交岔路口號誌，往三峽方向與往中和方向之對
    向車道與異議人遭舉發當時之時段確有秒差情形，應屬明確
    。
  (三)次按證人即本件舉發警員簡建韡於本院調查時具結證稱：「
    （法官問：舉發經過？）當時我們在巡邏，巡邏到金城路、
    延壽路口時，我們這個方向是紅燈，在我們停等紅燈時看到
    對向車道已有一、二部車在停等紅燈，我們在等紅燈時就看
    到異議人，從中和往三峽的方向直行通過路口，我們可以判
    斷他闖紅燈，於是迴轉，到延和路口時攔停異議人。」、「
    （法官問：你們所附光碟內容？）是金城路往中和方向的號
    誌運作。我這邊還提供往三峽的光碟片。」…「（法官問：
    當天是否確認對向車道已經在停等紅燈？）是，幾部車我忘
    了。」…「（異議人問：那停等紅燈的車子是不是要左轉的
    ？）我不知道異議人問的問題。」等語（見本院卷第38、39
    頁）。然查系爭路段之交通號誌，異議人所行駛車道確有遲
    閉情形，而與對向警員所停等紅燈之車道有秒差業如上述，
    且證人對異議人所行駛車道上是否另有他車停等紅燈，或縱
    有停駛之車輛，是否為停等左轉延吉街之綠燈號誌等情，均
    無法確定，是以無從排除異議人確非因其遵行方向尚屬綠燈
    而通行之情形，則異議人辯稱其係因號誌遲閉而於綠燈直行
    ，並非闖紅燈等語，即非全無可能。從而，實難僅憑警員所
    見其行駛車道號誌已轉換為紅燈而停等之狀況，遽以反面推
    論行駛於對向之異議人有紅燈直行之違規情事。
  (四)又原處分機關裁罰所據之臺北縣政府警察局土城分局97年12
    12月8 日北縣警土交裁字第0970045107號函函覆略以：…當
    日巡邏經過土城市○○路、延壽路口（往中和方向）等候綠
    燈，發現對向車道異議人於延壽路號誌為綠燈，金城路則為
    紅燈時，有違規紅燈直行金城路之行為…（詳見本院卷第10
    頁）。惟參以證人提出之系爭路段之現場相片2 幀及路口全
    景光碟內容，固可見金城路上之紅綠燈號誌，然以舉發警員
    當時停等紅燈之位置及角度觀之，實有可能係因延壽路口之
    紅綠燈號誌所設位置較為內側，顯難查見該燈號內容為何，
    而無從確認是否對向金城路（往土城方向）之號誌是否已達
    全紅時段。是以，縱依上開函覆所陳內容，本件異議人是否
    確有闖紅燈之違規情形，仍有合理懷疑之處。
五、綜上所述，依現存證據既不足以使本院形成異議人有前揭違
    規事實之確信，則異議人違規事實要屬無法證明，自應為有
    利於異議人之認定。從而，本件異議為有理由，應由本院將
    原處分撤銷，並為異議人不罰之諭知，以資適法。
據上論斷，應依道路交通管理處罰條例第87條第2 項，道路交通
案件處理辦法第20條前段，裁定如主文。
中    華    民    國    98    年    10    月    26    日
                    交通法庭  法  官  陳海寧
以上正本證明與原本無異。
如不服本裁定，應於裁定送達後5 日內敘明抗告理由，向本院提
出抗告狀。
                              書記官  潘佳欣
中    華    民    國    98    年    10    月    27    日


司法院資訊處製作；財團法人民間司法改革基金會備份。
